臺灣新竹地方法院民事判決　　　　　　　 99年度訴字第243號
原　　　告　00000000　.
訴訟代理人　楊○　　　年籍住.
被　　　告　朱品聖
訴訟代理人　朱愛一
上列當事人間請求損害賠償事件，經原告提起刑事附帶民事訴訟
，由本院刑事庭移送前來（本院99年度附民字第27號），本院於
民國100 年9 月21日辯論終結，判決如下：
    主  文
被告應給付原告新臺幣拾萬元，及自民國99年5 月6 日起至清
償日止，按年息百分之五計算之利息。
原告其餘之訴駁回。
訴訟費用由被告負擔八分之三，餘由原告負擔。
本判決第一項於原告以新臺幣壹拾萬元為被告供擔保後，得假執
行，但被告如於假執行程序實施前，以新臺幣拾萬元，為原告
預供擔保後得免為假執行。
原告其餘假執行之聲請駁回。
    事 實 及 理 由
壹、程序方面：
    被告經合法通知，未於言詞辯論期日到場，核無民事訴訟法
    第386 條各款所列情形，爰依原告之聲請，由其一造辯論而
    為判決。
貳：實體方面：
一、原告主張：緣兩造原係認識的朋友，於民國（下同）98年3
    月22日晚上與其他朋友共同在北大路之錢櫃KTV 唱歌、喝酒
    ，原告當晚因為不勝酒力，於翌日凌晨兩三點許，被被告從
    KTV 包廂內背離該處，並由訴外人陳冠宇駕車，搭載其二人
    到訴外人陳冠宇位於延平路一段401 巷16號住處休息，被告
    並將原告背至上開住處的2 樓房間內休息。詎料被告竟在該
    2樓房間內，違反原告之意願，先後對原告為強制性交未遂
    及乘機性交之行為，其行為情節如本院98年度訴字第257 號
    刑事判決之事實欄所載。而原告遭受被告上開侵害後，造成
    睡眠品質下降，夜晚獨處時經常憶起遭受侵害之過程，而深
    感痛苦不堪，平時更害怕面對週遭朋友之異樣眼光。而原告
    時值花樣年華，本有幸福未來待原告去追尋，今遭被告之侵
    害，已對身旁男性有戒慎恐懼之心，影響原告將來之擇偶及
    婚姻生活，故被告之上開行為，已造成原告身心受有極大之
    痛苦，且因此罹患有憂鬱病症。而被告之上開犯行，業經本
    院刑事庭98年度訴字第257 號刑事判決、台灣高等法院99年
    度上訴字第2399號及最高法院100 年度台上字第3085號判決
    有罪確定在案。為此，爰依據民法第184 條所定侵權行為損
    害賠償之法律關係，提起刑事附帶民事訴訟，聲明請求（一
    ）被告應賠償原告精神慰撫金新台幣（下同）80萬元及自刑
    事附帶民事起訴狀繕本送達被告翌日起至清償日止按年息百
    分之5 計算之利息。（二）訴訟費用由被告負擔。（三）願
    供擔保請准宣告假執行。
二、被告雖未於最後言詞辯論期日到庭，然於訴訟程序中曾辯稱
    ：本院98年訴字第257 號刑事判決係依據原告於98年8 月間
    接受測謊之鑑定報告，作為認定被告有對原告為強制性交未
    遂及乘機性交犯行之依據，惟該測謊鑑定報告並無證據能力
    。原告於98年5 月6 日開始至精神料就診時，即診斷出罹患
    有憂鬱病症，且於6 月份回診時病情有所改善，直至12月回
    診時病情才有進步，故原告於同年8 月間接受測謊鑑定時，
    既仍有憂鬱病症，身心狀況並不穩定，則對其所為之測謊鑑
    定報告具有明顯之瑕疵，根本不能作為認定被告有罪之證據
    ，故上開刑案判決所認定之事實有錯誤，被告根本未對原告
    為強制性交未遂及乘機性交之行為，原告依據上開刑案判決
    之認定結果，主張被告對其構成侵權行為，並請求被告賠償
    其損害云云，自無理由。且原告於98年3 月22日當天晚上喝
    了很多酒之後，一開始情緒很快樂，後來又倒在訴外人陳冠
    宇及被告身上哭泣，當時原告情緒前後反差很大，非常不穩
    ，似已出現有憂鬱病之症狀，則原告雖嗣後被診斷出罹患憂
    鬱症，亦顯非被告之行為所致，二者間並無相當之因果關係
    。縱認原告請求被告應負損害賠償責任之主張成立，惟原告
    請求被告賠償其精神慰撫金80萬元，亦顯屬過高而不合理等
    語。並聲明（一）請求駁回原告之訴。（二）訴訟費用由原
    告負擔。（三）如受不利益判決，願供擔保請准免為假執行
    。
三、兩造不爭執事項：
（一）兩造原係認識的朋友，於98年3 月22日晚上與其他朋友共
      同在北大路之錢櫃KTV 唱歌、喝酒，原告當晚因為不勝酒
      力，乃於翌日凌晨兩三點許，由被告從KTV 包廂內背離該
      處，共同由訴外人陳冠宇駕車，到陳冠宇位於延平路一段
      401 巷16號住處休息，被告並將原告背至上開住處的2 樓
      房間內休息，被告當晚亦在該處休息，該晚被告有在該處
      親吻、撫摸原告的身體，並有脫去原告外褲的舉動。
（二）事發後在98年4 月13日之前，兩造還是有碰面、一起吃飯
      ，也有多次的電話聯繫，而且有跟其他的朋友一起參加友
      人的聚會活動。
四、兩造爭點：
（一）被告於98年3 月23日凌晨兩三點許，在上開2 樓房間內，
      有無對原告為如本院98年訴字第257 號刑事判決所認定之
      強制性交未遂及乘機性交之行為？
（二）如被告有對原告為前述之強制性交未遂及乘機性交之行為
      ，則原告之罹患憂鬱症與被告之上開行為是否有因果關係
      ？
（三）如果被告對原告有構成侵權行為，原告請求被告賠償80萬
      元之精神慰撫金是否合理?是否過高而應予酌減?
五、本院之認定：
（一）被告於98年3 月23日凌晨兩三點許，在上開2 樓房間內，
      有無對原告為如本院98年訴字第257 號刑事判決所認定之
      強制性交未遂及乘機性交之行為？
  １、兩造原係認識的朋友，於98年3 月22日晚上與其他朋友共
      同在北大路之錢櫃KTV 唱歌、喝酒，原告當晚因為不勝酒
      力，於翌日凌晨兩三點許，被被告從KTV 包廂內背離該處
      ，並由訴外人陳冠宇駕車，搭載其二人到訴外人陳冠宇位
      於延平路一段401 巷16號住處休息，被告並將原告背至上
      開住處的2 樓房間內休息。詎料被告竟在該2 樓房間內，
      違反原告之意願，先後對原告為強制性交未遂及乘機性交
      之行為等事實，業經本院刑事庭98年度訴字第257 號刑事
      判決、臺灣高等法院99年度上訴字第2399號刑事判決及最
      高法院100 年度台上字第3085號刑事判決有期徒刑四年二
      月並確定在案，且經本院依職權調取上開刑事案件卷宗閱
      明無訛。雖被告以：「上開刑事判決係依據原告於98年8
      月間接受測謊之鑑定報告，作為認定被告有對原告為強制
      性交未遂及乘機性交犯行之依據，惟該測謊鑑定報告並無
      證據能力。原告於98年5 月6 日開始至精神料就診時，即
      診斷出罹患有憂鬱病症，且於6 月份回診時病情有所改善
      ，直至12月回診時病情才有進步，故原告於同年8 月間接
      受測謊鑑定時，既仍有憂鬱病症，身心狀況並不穩定，則
      對其所為之測謊鑑定報告具有明顯之瑕疵，根本不能作為
      認定被告有罪之證據，故上開刑案判決所認定之事實有錯
      誤，被告根本未對原告為強制性交未遂及乘機性交之行為
      」等語置辯。
  ２、然查，民事判決認定之事實雖可不受刑事判決認定之拘束
      ，仍需依證據而為判斷，然被告若於民事審理時未有異於
      刑事案件之抗辯或事證，刑事判決之判斷亦無違背證據法
      則或經驗、論理法則之瑕疵時，民事判決自得援引刑事確
      定判決所認定之事實作為判決基礎，據此，被告前揭抗辯
      既經本院刑事庭於被告之刑事案件判決中詳加敘明不足採
      信之理由及認定之事證，被告又別無其他主張或證據資料
      以資證明，因此，本院認為上開刑事確定判決所認定犯罪
      事實，當屬可採，而得作為本件判決之基礎；況上開刑事
      判決據以認定被告犯罪行為除原告之測謊鑑定報告外，尚
      有刑事審判程序中經由交互詰問程序所調查而得之證據，
      有上開本院刑事庭98年度訴字第257 號刑事判決、臺灣高
      等法院99年度上訴字第2399號刑事判決在卷可參，亦即原
      告之測謊鑑定報告並非唯一之證據，被告此部分抗辯尚無
      可採。是則，被告於98年3 月23日凌晨兩三點許，在上開
      2 樓房間內，有對原告為如本院98年訴字第257 號刑事判
      決所認定之強制性交未遂及乘機性交之行為，即堪以認定
      。
（二）如被告有對原告為前述之強制性交未遂及乘機性交之行為
      ，則原告之罹患憂鬱症與被告之上開行為是否有因果關係
      ？
  １、原告主張：原告遭受被告上開侵害後，造成睡眠品質下降
      ，夜晚獨處時經常憶起遭受侵害之過程，而深感痛苦不堪
      ，平時更害怕面對週遭朋友之異樣眼光；且原告時值花樣
      年華，本有幸福未來待原告去追尋，今遭被告之侵害，已
      對身旁男性有戒慎恐懼之心，影響原告將來之擇偶及婚姻
      生活，故被告之上開行為，已造成原告身心受有極大之痛
      苦，且因此罹患有憂鬱病症等情。被告抗辯：原告於98年
      3 月22日當天晚上喝了很多酒之後，一開始情緒很快樂，
      後來又倒在訴外人陳冠宇及被告身上哭泣，當時原告情緒
      前後反差很大，非常不穩，似已出現有憂鬱病之症狀，則
      原告雖嗣後被診斷出罹患憂鬱症，亦顯非被告之行為所致
      ，二者間並無相當之因果關係等語。
  ２、查，原告上開主張，業據其提出行政院衛生署新竹醫院99
      年6 月29日診斷證明書一件為證，核該診斷證明書所載病
      名：「1.創傷後壓力症候群。2.憂鬱症。」、醫囑：「病
      患於98年5 月來本院就診，原因是友人性侵後出現憂鬱、
      失眠、注意力不集中、作惡夢、退縮等症狀，目前仍在治
      療中。」（見本院卷第43頁）等內容觀之，原告係99年5
      月間因性侵就診，之前並未有精神疾病就診病史，且醫師
      診斷確係因性侵事件後始出現各種精神症狀，並診斷所患
      病名為1.創傷後壓力症候群。2.憂鬱症，則被告對原告所
      為前述之強制性交未遂及乘機性交行為，與原告罹患憂鬱
      症當有因果關係，足資認定。
（三）如果被告對原告有構成侵權行為，原告請求被告賠償80萬
      元之精神慰撫金是否合理?是否過高而應予酌減?
  １、按因故意或過失，不法侵害他人之權利者，負損害賠償責
      任，民法第184 條第1 項前段定有明文。又依同法第195
      條第1 項前段規定，不法侵害他人之身體、健康、名譽、
      自由、信用、隱私、貞操，或不法侵害其他人格法益而情
      節重大者，被害人雖非財產上之損害，亦得請求賠償相當
      之金額。查被告於98年3 月23日凌晨對原告為強制性交未
      遂及乘機性交行為，已如前述，原告主張被告所為上開行
      為不法侵害原告之身體權、貞操權及自由權，洵屬有據，
      是以原告即得就其非財產上損害請求賠償相當之金額即慰
      撫金。
  ２、按人格法益或身分法益被侵害者所得請求非財產上損害之
      慰撫金數額，既無任何客觀標準可資為據，則法院量定此
      項金額，即應斟酌實際加害情形、所造成影響、被害人痛
      苦程度、兩造之身分地位、經濟狀況等情形，核定相當之
      數額（最高法院47年臺上字第1221號、51年臺上字第223
      號判例意旨參照）。本院審酌原告受侵害時為大學生，時
      值青春年華，本可有正常生活心態及未來正常情感婚姻生
      活之期待，此因遭被告之侵害，不免影響原告將來之感情
      、擇偶及婚姻生活，甚且因此罹患憂鬱病症，足認被告之
      上開行為，已造成原告身心受有極大之痛苦。又被告為新
      竹元培科技大學肄業，未有固定職業，名下僅有少數零星
      投資股票紀錄，別無其他財產，且上開刑事判決確定後未
      來即應入監執行。本院認依兩造之身分、經濟、家庭背景
      及原告所受損害程度情狀，原告請求被告賠償非財產上損
      害30萬元之範圍內，尚屬允當，應予准許，超逾此部分之
      數額，即無理由。
  ３、綜上所述，原告依侵權行為之法律關係，請求被告賠償原
      告30萬元，及自附帶民事起訴狀繕本送達翌日即99年5 月
      6 日起至清償日止，按年息百分之5 計算之利息範圍內，
      於法有據，應予准許，逾此範圍之請求，核屬無據，應予
      駁回。
（四）假執行之宣告：
      本件原告與被告均陳明願供擔保請准宣告假執行及免為假
      執行，經核原告勝訴部分，於法相符，爰分別酌定相當之
      擔保金額准許之。至於原告敗訴部分，其假執行之聲請即
      失所附麗，應併予駁回。
六、據上論結，本件原告之訴一部為有理由、一部為無理由，依
    民事訴訟法第79條、第78條、第390 條第2 項、第392 條第
    2 項，判決如主文。
中    華    民    國  100     年    10    月    14    日
                  民事第一庭    法  官  陳順珍
以上正本係照原本作成。
如對本判決上訴，須於判決送達後20日內向本院提出上訴狀。
如委任律師提起上訴者，應一併繳納上訴審裁判費。
中    華    民    國   100    年    10    月    14    日
                                書記官  陳筱筑